臺灣高等法院民事判決
111年度上字第37號
上  訴  人  林哲聖  

訴訟代理人  陳立怡律師
被  上訴人  李俊慶  
訴訟代理人  黃祿芳律師
            巫星儀律師

上列當事人間請求給付違約金事件，上訴人對於中華民國110年9
月24日臺灣新北地方法院109年度重訴字第798號第一審判決提起
上訴，本院於111年3月2日言詞辯論終結，判決如下：
    主      文
原判決關於駁回上訴人後開第二項之訴部分及訴訟費用之裁判均
廢棄。
被上訴人應給付上訴人新臺幣貳仟元，及自民國一一０年三月三
日起至清償日止，按年息百分之五計算之利息。
其餘上訴駁回。
第一審及第二審訴訟費用，由被上訴人負擔萬分之四，餘由上訴
人負擔。
    事實及理由
一、本件上訴人主張：被上訴人在其位於新北市○○區之居所裝設
    針孔攝影機，在伊不知情狀況下，拍攝伊之性愛影片（下稱
    系爭影片），嗣伊於民國109年3月間幫被上訴人修理電腦，
    發現有偷拍畫面方報警處理，被上訴人並於109年4月27日簽
    訂切結書（下稱系爭切結書），保證伊遭偷拍之影片絕無外
    流，如有外流願給付伊新臺幣（下同）1000萬元。詎伊嗣後
    得知被上訴人曾將系爭影片截圖畫面傳送訴外人楊繕華，爰
    依系爭切結書提起本訴，而為一部請求，並聲明：被上訴人
    應給付上訴人500萬元，及自110年3月3日起至清償日止，按
    年息5％計算之利息（原審為上訴人敗訴之判決，上訴人不服
    ，提起上訴）。上訴聲明：㈠原判決廢棄。㈡上開廢棄部分，
    被上訴人應給付上訴人500萬元，及自110年3月3日起至清償
    日止，按年息5％計算之利息。㈢願供擔保請准宣告假執行。 
二、被上訴人則以：上訴人及其配偶、伊與伊前女友均為「交換
    伴侶性愛聯誼」（下稱系爭聯誼會）之成員，時常交換伴侶
    為性愛行為，系爭聯誼會成員均同意攝錄性愛過程，且時常
    將影片交流觀看。上訴人早已知悉伊家中裝有針孔，卻於10
    9年3月28日以遭偷拍為由提告，嗣因擔心相關影片外流，故
    於同年月29日撤回告訴。其後，上訴人不斷騷擾伊，要求解
    決裝設針孔一事，並揚言要找黑道、在伊面前拿刀揮舞，伊
    因遭脅迫而簽立系爭切結書，已於110年3月17日撤銷系爭切
    結書所為之意思表示。伊手機、筆電及硬碟影片已遭上訴人
    拷貝、刪除、格式化，目前僅上訴人手上有針孔拍攝影片，
    上訴人所提出之對話紀錄係系爭聯誼會成員楊繕華配合上訴
    人發訊、刪減、收回所共同編造，並無法證明伊有將系爭影
    片外流；且系爭切結書所謂之「外流」係指傳予系爭聯誼會
    以外之人，伊縱有傳送影片截圖予楊繕華之行為，亦非系爭
    切結書所稱之「影片外流」，對上訴人之隱私及名譽亦無任
    何妨礙。另伊曾因拍攝系爭影片情事，陸續給付上訴人40萬
    元，上訴人請求500萬元之違約金，實屬過高，應予酌減等
    語，資為抗辯，並答辯聲明：㈠上訴駁回。㈡如受不利判決，
    願供擔保請准宣告免為假執行。
三、兩造不爭執事項（見本院卷第73頁）：
　㈠被上訴人在其位於新北市○○區○○○路000號00樓之0之居所內裝
    設針孔攝影機，拍攝到上訴人與訴外人之性愛影片。
  ㈡上訴人就被上訴人裝設針孔攝影機一事，於109年3月27日提
    出告訴，於同年月29日撤回對被上訴人之刑事告訴。
  ㈢兩造曾於109年3月28日至翌（29）日為原審卷第115-131頁之
    對話。
  ㈣被上訴人於109年4月27日書立系爭切結書，約定：「李俊慶
    於家中○○○路000號00樓之0針孔偷拍到林哲聖夫妻，本人保
    證絕無影片外流之事，如有外流本人願意賠償新台幣壹仟萬
    元，以示負責。」
  ㈤被上訴人因以針孔攝影機拍攝上訴人一事，前後給付上訴人1
    0萬元、30萬元。
四、上訴人主張被上訴人將系爭影片畫面外流，違反系爭切結書
    之約定，應給付上訴人500萬元等語，為被上訴人所否認，
    並以前詞置辯，則本院應審酌之爭點為：㈠被上訴人是否遭
    脅迫簽署系爭切結書？其主張撤銷意思表示，有無理由？㈡
    被上訴人是否違反系爭切結書之約定？㈢上訴人請求被上訴
    人給付違約金500萬元本息，有無理由？茲分述如下：
  ㈠上訴人是否遭脅迫簽署系爭切結書？其主張撤銷意思表示，
    有無理由？
  ⒈按因被脅迫而為意思表示者，表意人得撤銷其意思表示，民
    法第92條第1項前段定有明文。所謂因被脅迫而為意思表示
    ，係指因相對人或第三人以不法危害之言語或舉動加諸表意
    人，使其心生恐怖，致為意思表示而言（最高法院95年度台
    上字第2948號判決意旨參照）。又主張遭脅迫而為表示之當
    事人，應就此項事實負舉證之責任（最高法院44年台上字第
    75號判例意旨參照），被上訴人抗辯係遭上訴人脅迫而簽署
    系爭切結書乙節，既為上訴人所否認，依上說明，被上訴人
    自應就其遭脅迫之事實負舉證責任。
  ⒉經查：
　  被上訴人辯稱遭上訴人恐嚇簽署系爭切結書，固提出其等10
    9年3月28日至翌日之對話錄音譯文為證；上訴人於對話中稱
    ：「（4 ：26）…為什麼要裝針孔，我要打電話烙人來，機
    掰欸，幹你娘！」、「（11：03）你有機會紅的拉，她（即
    上訴人配偶）死了，我跟她一起死，我子彈多買一顆拉！最
    後一顆送我自己拉！我不會ㄓㄨㄚˋ（臺語：騙）拉！我買好了
    拉！我不會ㄓㄨㄚˋ拉」、「（14：46）打電話叫人來拉！」、
    「（15：35）你現在打給Ｘ哥，叫他來！」、「（2:43）齁
    啦齁啦！我們也很怕嘛~ 我馬很怕嘛～我們也怕得要死啦！
    你現在要怎麼處理你說啦！撤告你要怎麼處理你說啦，還是
    你要出名，你要出名是不是，你要怎麼處理。」、「（4:34
    ）我叫人家來處理。」、「（6:16）你這樣會受傷，你這樣
    有給人家傷害有嘛？大哥，你有沒有傷害，你把我們傷害的
    很慘，還是我們可以放給大家看，要不要放給他爸看，要不
    要放給他兒子看，你傷害我們多深，你不用裝可憐啦！」、
    「（6:45）你要怎麼處理啦！不知道怎麼處理沒關係，我等
    下烙人來，你要怎麼處理，你自己上網查嘛，架設針孔偷拍
    要怎麼處理嘛？我就是這樣啊！是你願不願意給我拍啦！我
    給你錢，你們全家脫光坐在這自慰給我拍，你要不要，我們
    都是受害者，你知道裡面有多少嘛? 」等語（見原審卷第12
    1-131頁），而為上訴人所不否認（見不爭執事項㈢），然上
    訴人於前述對話中，情緒雖略顯激動，但並未強令被上訴人
    與其和解，且對話中上訴人屢稱：「（0 ：33）筆電那些東
    西他（員警）不讓我拿因為我不是當事人，我說那我們現在
    請當事人來可以嗎？他說還是要等明天承辦警察人員來再說
    …如果今天（資料可以）救回來外流算你們的」、「（11：1
    7）你拿的回來是不是，拿得回來我剛剛就拿回來了拉！我
    這麼這麼抓狂，你有看過我這麼抓狂過嗎？」、「（11：36
    ）流出去怎麼辦拉！流出去怎麼辦拉！你有8,000萬都不夠
    啦。」等語（見原審卷第121、124頁），顯見上訴人上開言
    語係擔憂系爭影片外流，因而要求被上訴人設法取回筆記型
    電腦等避免影片外流，並未要求被上訴人給付賠償金進行和
    解。又上訴人於對話中稱：「（8 ：25）拿錢處理的了是不
    是～她（即上訴人配偶）死了你賠我多少錢，1000萬不夠啦
    ！我一毛都不要拉！」等語（見原審卷第123 頁），亦徵當
    日上訴人並未強令被上訴人賠償或和解。再者，兩造均一致
    陳稱系爭切結書為109年4月27日所簽署（見原審卷第55、20
    2 頁），與被上訴人所提出上開對話時間為109年3月28日至
    29日，相距近一個月，被上訴人執前開對話譯文，辯稱簽署
    系爭切結書係遭上訴人脅迫，已難憑信。
  ⒊再上訴人所提出被上訴人不爭執形式真正之109年4月27日兩
    造對話錄音譯文（見原審卷第225-232、236頁），被上訴人
    表示：「最主要的是你們一直說你們要出事情，我最擔心的
    是這個部分，對啊所以我一定要安撫你們，安撫你們又不相
    信我，後來就是說法律途徑，所謂法律途徑是白紙黑字寫起
    來，叫我寫悔過書都沒有關係，這樣你們就有證據了，可以
    放在你們身上，改天我如果真的做出那一種喪盡天良的事情
    ，你們手上就有東西，可以把我告的死死的，這是第一個方
    式。第二個方式是，我拿錢來補償你們這樣子，結束了以後
    我們就不要再聯絡了……，所以我最後簡單做一個結尾，結論
    就是說我寫悔過書，如果影片外流或是怎麼樣任何你們所擔
    心的問題，如果發生了，我願意賠你們一千萬兩千萬都沒關
    係，我敢這樣寫，就代表我絕對沒有做那些卑鄙下流的事情
    」等語（見原審卷第226頁），亦可見被上訴人係自己提議
    寫悔過書並金錢賠償，以安撫上訴人擔心影片外流之心情，
    益難認被上訴人係遭脅迫而簽立系爭切結書，則其以遭脅迫
    為由，主張撤銷系爭切結書之意思表示，自無理由。
  ㈡被上訴人是否違反系爭切結書之約定？
  ⒈上訴人主張被上訴人將系爭影片畫面傳送證人楊繕華等語，
    業據其提出其與證人楊繕華之通訊軟體對話紀錄及楊繕華、
    被上訴人前妻與上訴人性愛過程照片一張（下稱系爭照片）
    為證（見原審卷第187-188頁）；證人楊繕華於原審亦證稱
    ：被上訴人有於108年9月28日傳送系爭照片給伊，照片中是
    伊跟被上訴人前妻，上訴人也有在畫面中，無法確認被上訴
    人是用什麼工具拍攝，伊與上訴人討論到系爭照片是因為上
    訴人要伊找有沒有跟上訴人有關之照片，可能對他訴訟比較
    有幫助等語（見原審卷第309-311頁）；另上訴人提出101年
    12月28日其與被上訴人之對話錄音譯文，上訴人確有表示「
    我有傳給他（指楊繕華）」等語，業經本院勘驗錄音光碟屬
    實（見本院卷第103頁），則上訴人主張被上訴人於108年9
    月28日有傳送系爭照片予楊繕華等語，自堪信屬真實。而觀
    諸系爭照片與上訴人提供系爭影片截圖角度位置相同（見原
    審卷第188頁、本院卷第27-33頁），堪認確係截取自系爭影
    片之畫面。
  ⒉查被上訴人書立系爭切結書約定「本人保證絕無影片外流之
    事」，而被上訴人傳送予證人楊繕華者雖為照片，然仍為系
    爭影片之截圖，尚難僅因係照片即認為不構成切結書之違反
    ，否則被上訴人截取系爭影片數個畫面對外傳送，上訴人均
    不得主張權利，即與系爭切結書之約定意旨有違。而證人楊
    繕華雖為系爭聯誼會之成員之一，且亦為拍攝對象，惟系爭
    切結書並未特別約定不得外流之對象，縱楊繕華亦入鏡，亦
    無法排除其收到照片後再予外傳，而侵害上訴人隱私權、名
    譽權、肖像權之可能，自難以被上訴人傳送之對象為系爭聯
    誼會成員楊繕華，即認其未違反系爭切結書之約定。是上訴
    人主張被上訴人將系爭照片傳送予楊繕華係違反系爭切結書
    之約定等語，尚非無據。
  ㈢上訴人請求被上訴人給付違約金500萬元本息，有無理由？
   ⒈按約定之違約金過高者，法院得減至相當之數額，民法第25
     2條定有明文。又按違約金是否相當，應依一般客觀事實、
     社會經濟狀況及當事人所受損害情形，以為衡量之標準，
     若所約定之額數，與實際損害顯相懸殊者，法院自得酌予
     核減，並不因懲罰性違約金或賠償額預定性違約金而異(最
     高法院82年度台上字第2529號判決意旨參照)。
   ⒉查被上訴人於108年9月28日傳送系爭照片予楊繕華違反系爭
     切結書之約定，已如前述，兩造均不爭執被上訴人切結「
     如有外流本人願意賠償新台幣壹仟萬元，以示負責」為損
     害賠償預定性違約金（見本院卷第109頁）；然觀諸系爭照
     片中，不雅裸露之人為楊繕華及被上訴人前妻，上訴人坐
     在沙發上緊貼被上訴人前妻，絕大部分之臉及身體為被上
     訴人前妻所遮檔，若非參與其境，或與上訴人極為熟識之
     人，實無法看出照片右方之人為上訴人，應認被上訴人傳
     送系爭照片予證人楊繕華，對上訴人造成之損害尚屬輕微
     ，上訴人請求500萬元之違約金與其實際損害顯相懸殊，自
     應予酌減。本院衡諸上訴人為電腦工程師，月薪四萬元，
     大專畢業，名下有市值800萬元之房產，被上訴人從事高山
     嚮導，目前年收入10幾萬元，名下有市價約1千萬元之不動
     產，房貸200多萬元，及被上訴人侵權行為態樣、上訴人所
     受損害之程度，及被上訴人曾因以裝設針孔偷拍上訴人而
     支付上訴人40萬元等情，認上訴人本件得請求之違約金應
     酌減至2000元為適當。準此，上訴人依系爭切結書之約定
     ，請求被上訴人給付違約金2000元，為有理由，逾此金額
     之請求，則屬無據。
   ⒊末按給付無確定期限者，債務人於債權人得請求給付時，經
     其催告而未為給付，自受催告時起，負遲延責任。其經債
     權人起訴而送達訴狀，或依督促程序送達支付命令，或為
     其他相類之行為者，與催告有同一之效力，民法第229條第
     1項定有明文。查兩造關於違約金之給付，並未約定給付期
     限，則被上訴人應自受催告時起負遲延責任。上訴人請求
     被上訴人給付違約金2000元，及自原審110年3月2日言詞辯
     論期日翌日即110年3月3日起（見原審卷第47頁），至清償
     日止，按年息百分之5計算之利息，為有理由。
五、綜上所述，上訴人依系爭切結書之約定，請求被上訴人給付
    2000元，及自110年3月3日起至清償日止，按年息百分之5計
    算之利息，為有理由，應予准許。逾此部分之請求，為無理
    由，不應准許。原審就上開應准許部分，為上訴人敗訴之判
    決，尚有未洽，上訴論旨指摘原判決此部分不當，求予廢棄
    改判，為有理由，爰由本院廢棄改判如主文第二項所示。又
    前開准許部分未逾150萬元，於本院判決後即告確定，則原
    審駁回上訴人此部分假執行之聲請，結論並無不同，仍應予
    維持。至於上訴人之請求不應准許部分，原審為上訴人敗訴
    之判決，並駁回其假執行之聲請，理由雖有不同，結論則無
    二致，仍應予維持，上訴意旨指摘原判決前揭部分不當，求
    予廢棄改判，為無理由，應駁回此部分之上訴。
六、本件事證已臻明確，兩造其餘之攻擊或防禦方法及所用之證
    據，經本院斟酌後，認為均不足以影響本判決之結果，爰不
    逐一論列，附此敘明。
七、據上論結，本件上訴為一部有理由，一部無理由，依民事訴
    訟法第450條、第449條第2項、第79條，判決如主文。
中　　華　　民　　國　　111 　年　　3 　　月　　16　　日
                  民事第十三庭  
                      審判長法  官  邱景芬
                            法  官  邱蓮華
                            法  官  林純如
正本係照原本作成。
被上訴人不得上訴。
上訴人如不服本判決，應於收受送達後20日內向本院提出上訴書
狀，其未表明上訴理由者，應於提出上訴後20日內向本院補提理
由書狀（均須按他造當事人之人數附繕本）上訴時應提出委任律
師或具有律師資格之人之委任狀；委任有律師資格者，另應附具
律師資格證書及釋明委任人與受任人有民事訴訟法第466 條之1
第1項但書或第2項所定關係之釋明文書影本。如委任律師提起上
訴者，應一併繳納上訴審裁判費。
中　　華　　民　　國　　111 　年　　3 　　月　　16　　日
　　　　　　　　　　　　　  書記官  王靜怡